F - Population, économie sociale, statistiques
Archives de la ville de Rezé
- Subsistances, 1804-1978; 4F/1-3
  - Mesure des grains. - Nomination de Julien Leroy de la Blordière et Julien Raffier de la Blanche comme mesureurs de grains, fixation de la rémunération des deux mesureurs: extrait du registre des délibérations du Conseil municipal de Rezé., An XIII (1805); 4F/1; 1 feuillet papier, bleu 32 x 20,5 
    Vendée; Nantes; Julien Raffin, mesureurs de grains
  - Foires de Rezé. - Suppressions: arrêté préfectoral., 1908; 4F/2; 1 feuillet papier double, dont seule une page est imprimée 31,5 x 20 0,002
    Cette copie conforme d'un arrêté préfectoral donne la liste de 7 dates de foires à Rezé supprimées pour ne plus être "suivies" et être "depuis longtemps tombés en désuétude", et est peut-être la marque d'un déclin commercial de Rezé, ou d'une réorganisation des systèmes et circuits commerciaux et de distribution sur la commune ou dans le pays nantais ? -
  - Marchés d'approvisionnement. - Fonctionnement, réglementation: arrêté, liste des commerçants, statistiques, règlement, courriers, plans d'implantation, carnet à souche d'avis d'exclusion temporaire. Marché en prévision au bourg: correspondance (1955-1956). Marché de Pont-Rousseau: étude, liste des marchands, tarifs, courriers (1960-1961). Création du marché du Château: plans, listes des marchands, courriers (1961-1962)., 1955-1978; 4F/3
- Statistiques générales, 1947-1972; 5F/1-4
  - Équipement rural de Rezé. - Statistique et renseignements généraux fournis par la mairie à la demande du Service du génie rural, sur la population, sa répartition et son évolution, sur la géographie communale et la situation des équipements collectifs de Rezé: fiche de renseignements., Cerca 1936; 1947-1950; 5F/1; 1 feuillet double papier 27 x 21 0,002
    Cette fiche de renseignements et de données statistiques donne des indications par grands secteurs de Rezé et en référence aux recensements successifs, sur la population, sa répartition et son évolution, sur la géographie communale et la situation des équipements collectifs en système d'alimentation en eau, moyens de défense contre l'incendie, système de distribution de l'énergie électrique, système de distribution du gaz, système d'évacuation des eaux usées, matières usées et ordures ménagères, en terrains jeux pour les écoliers, en foires et marchés, et en abattoir. -
  - Statistiques municipales. - Collecte de données par l'INSEE: correspondance, double du questionnaire renseigné, 1962-1963; 5F/2
  - Constructions publiques relevant de la Direction générale des collectivités locales du Ministère de l'Intérieur. - Recensement: circulaire préfectorale, correspondance, questionnaires sur la situation de la ville, la mairie, les ateliers et garages municipaux, la salle des fêtes ou salles d'activités municipales, les marchés publics de consommation, les cimetières et les bains-douches., 1964; 5F/3
  - Bottin Europe. - Collecte d'informations sur les communes: questionnaire, note interne., 1972; 5F/4
- Mesures d'exception, 1943-1949; 6F/1-5
  GUERRE
  - Cartes d'alimentation. - Inscription des personnes ayant reçu une carte: registre, 1944-1949; 6F/1-6F/4; 1 registre papier, composé de feuillets regroupés en cahiers in-folio cousus, couverture cartonnée 25 x 36,5 0,05
    Pour chaque titulaire d'une carte d'alimentation, sont enregistrées le n° de la carte délivrée, les nom, prénom, date et lieu de naissance du titulaire, sa profession, son adresse, la date de la remise, sa catégorie de titulaire, enfin son émargement. Les titulaires de carte d'alimentation sont inscrits par ordre alphabétique de nom; mais en fin de registre, il peut arriver que cet ordre soit abandonné pour un ordre aléatoire.
    - Quartiers du Bourg, des Îles et de la partie Ouest de Rezé, 1944-1946; 6F/1; 1 registre papier, composé de feuillets regroupés en cahiers in-folio cousus, couverture cartonnée 25 x 36,5 0,05
    - Quartiers de Pont-Rousseau et de la partie Est de Rezé, 1944-1946; 6F/2; 1 registre papier, composé de feuillets regroupés en cahiers in-folio cousus, couverture cartonnée 25 x 36,5 0,05
    - Quartiers du Bourg, des Îles et de la partie Ouest de Rezé, 1946-1949; 6F/3; 1 registre papier, composé de feuillets regroupés en cahiers in-folio cousus, couverture cartonnée 25 x 36,5 0,05
    - Quartiers de Pont-Rousseau et de la partie Est de Rezé, 1946-1949; 6F/4; 1 registre papier, composé de feuillets regroupés en cahiers in-folio cousus, couverture cartonnée 25 x 36,5 0,05
  - Cartes de rationnement. - Réclamation de M. Barbier de Pont-Rousseau concernant la perte de tickets et l'impossibilité de renouvellement de la carte de charbon: correspondance., 1943; 6F/5; 2 feuillets papier et 1 feuillet papier pelure (double carbone du courrier sur papier) 21 x 13,5; 27 x 21 0,002
    La lettre de réclamation de M. Barbier expose les circonstances du refus de renouvellement de sa carte de charbon et demande au maire de Rezé de bien vouloir autoriser ce renouvellement. Elle est annotée et complétée du rapport du garde-champêtre de Rezé sur l'enquête menée par lui pour expliquer les circonstances de la perte des tickets de rationnement. La lettre du maire de Rezé informe le requérant de la suite qu'il est proposé de donner à sa requête. -
    Pont-Rousseau (quartier)
- Travail, 7F/1-15; 0.1
  - Syndicats professionnels, Entre le 1er janvier 1922 et le 31 décembre 1966; 7F/1-8
    - Chambre syndicale des charpentiers de navires de la ville de Nantes. - Création, transfert du siège de Nantes à Trentemoult et composition du bureau: statuts, procès-verbal de délibération du bureau directeur., 1922-1935; 7F/1; 1 carnet papier, 24 pages in-folio agrafées, couverture toilée bleu ciel; 1 feuillet papier 27 x 21; 13,5 x 10 0,002
      Ces documents donnent trois indications sur l'histoire de ce syndicat professionnel: la date de sa création, par un note manuscrite sur le revers de la couverture du carnet de sociétaire, les statuts à la date de 1922, enfin le transfert de Nantes vers Trentemoult de son siège, un peu plus d'une cinquantaine d'années après sa création à Nantes. Ces documents rappellent finalement que Trentemoult connut une activité notable dans le domaine de la construction navale, et notamment la dimension humaine de celle-ci.
      Nantes (commune); Trentemoult (quartier); CONSTRUCTION NAVALE
    - Syndicat des pêcheurs de Trentemoult et des environs. - Création et composition du bureau: statuts, correspondance, liste des membres du conseil d'administration., 1924; 7F/2; 1 cahier papier, 3 pages in-plano agrafées, couverture en carte; 1 feuillet papier 28 x 21,5 0,002
      Ces deux documents sont les seuls conservés aux Archives de Rezé sur cette organisation professionnelle qui rappelle que Trentemoult fut un port de pêche sur la Loire, vu ici sous l'angle de la solidarité des pêcheurs. On connaîtra par ces documents les noms et origine des premiers membres du conseil d'administration, peut-être les instigateurs du syndicat, la localisation du siège social (autre lieu de sociabilité), et les statuts du syndicat. -
      Trentemoult (quartier); PECHE EN EAU DOUCE
    - Amicale des pêcheurs de Basse-Loire: note avec la liste des membres du bureau et l'adresse du siège social., s.d. (cerca 1930 ?); 7F/3; 1 feuillet papier double, dont seule une page est manuscrit, les bords sont découpés en ondulations 17 x 13,5 0,002
      Une relative densité d'information pour cette note manuscrite qui indiquera l'existence, mais sans date, d'une "amicale de pêcheurs de Basse-Loire", l'adresse de son siège social à Trentemmoult, les noms de ses président, trésorier et secrétaire. -
      Trentemoult (quartier); ASSOCIATION DE PECHE; PECHE EN EAU DOUCE
    - Comité central des armateurs de France. - Mise à jour de l'annuaire de la marine marchande: correspondance adressée au maire., 1937-1938; 7F/4; 2 feuillets papier 31 x 21 0,002; "Plus de syndicats à Rezé, 3-1-1939"
      Les listes de syndicats qui étaient annexées à ces courriers ne figurent plus dans ce dossier, dans la mesure où elles ont été renvoyées au demandeur. On devra donc se reporter à l'annuaire de la marine marchande pour connaître l'état des syndicats maritimes basés à Rezé. Toutefois, une note manuscrite indique dans le courrier daté du 30 décembre 1938, qu'il n'y a plus de syndicats déclarés à Rezé en 1939. Les autres informations suceptbles d'être données par ces deux documents sont de l'ordre de généralités sur le comité central des armateurs de France et sur l'annuaire de la marine marchande. -
    - Syndicat des fabricants de glace artificielle de l'Ouest. - Composition du bureau: lettre de M. Burgelin, secrétaire trésorier, au maire de Rezé., 1936; 7F/5; 1 feuillet papier 27 x 21 0,002
      L'en-tête du courrier indique l'adresse du siège social du syndicat à Pont-Rousseau, et l'appartenance des Glacières de Bretagne qui y étaient installées, à ce syndicat, enfin les noms des membres du bureau du syndicat: un rezéen (des Glacières de Bretagne), le président, un nantais (du Frigo Nantais), secrétaire-trésorier, un bordelais, vice-président, et un quimpérois (des Glacières Centris et Cie), second vice-président. Ce document dépasse donc le cadre géographique rezéen et concerne aussi tout l'ouest de la France. -
    - Syndicats professionnels. - Inscription au répertoire du département des syndicats professionnels basés à Rezé et application de la loi du 4 octobre 1941 sur l'organisation sociale des professions: note, correspondance., 1936-1941; 7F/6; 11 feuillets papier 27 x 21; 31 x 21 0,002
      Les trois courriers et circulaire contenus dans ce dossier donnent des indications d'ordre général sur la législation et la réglementation relative aux syndicats professionnels, notamment sous le Gouvernement de Vichy en 1941. Plus intéressantes pour Rezé, sont les 7 notes préfectorales datée de 1937 notifiant au maire de Rezé l'inscription au répertoire du département des différents syndicats professionnels installés à Rezé. Ces notes indiquent, outre le n d'enregistrement, le nom du syndicat, l'adresse de son siège social, enfin sa date de création. La plupart concernent les secteurs de la pêche, de la boucherie, des glacières et du maraîchage; une concerne un syndicat intercommunal des services publics de la région sud de la Loire-Inférieure. -
    - Syndicat professionnel des bouchers de campagne et des marchands et expéditeurs de veaux et viandes foraine. - Établissement et statistiques des syndicats professionnels: correspondance., 1937; 7F/7; 5 feuillets papier 27 x 21 0,002
      Ce dossier contenant une double série d'échanges épistolaires entre les services des mairies de Rezé et Nantes, sont évoqués trois syndicats professionnels ayant leur siège social à Rezé: le syndicat des chefs de service et contremaîtres des industries métallurgiques de l'Ouest, le syndicat des éleveurs, marchands expéditeurs de bestiaux de Loire-Inférieure, et le syndicat des bouchers de campagne et des marchands et expéditeurs de veaux et viandes foraines. Les informations disponibles à leur sujet concernent les noms des présidents ainsi que leur profession, éventuellement l'adresse des sièges sociaux. Des questionnaires de renseignements sur les syndicats furent également échangés, mais ne sont pas conservés dans ce dossier composé de correspondance. -
      Trentemoult (quartier); Pont-Rousseau (quartier); SYNDICAT PROFESSIONNEL
    - Syndicat des gérants succursalistes de Nantes et 5e région, Syndicat national des gérants succursalistes de l'alimentation, Syndicat national des gérants succursalistes libéraux de l'alimentation (SNGSLA). - Constitution, modifications statutaires: liste des membres du bureau, correspondance, certificats, procès-verbaux d'assemblée générale et de conseil d'administration, statuts., 1960-1966; 7F/8
  - Apprentissage, 1957-1972; 7F/9
    Syndicat professionnel; fabrique de glace; congélation; réfrigération; conserverie; pêche; approvisionnement
    - Contrats d'apprentissage conclus auprès de patrons rezéens. - Enregistrement: cahiers (1961-1968 et 1968-1972), correspondance, notice d'information juridique et administrative, circulaire préfectorale, 1957-1972; 7F/9
  - Médaille d'honneur du travail, 1965-1972; 7F/10-13
    - Remise des diplômes par la Mairie de Rezé aux employés distingués des entreprises rezéennes: correspondance., 1965-1970; 7F/10
      Communicable au bout de 50 ans à partir de 1970
    - Transmission par la mairie de Rezé aux employeurs des imprimés de renseignements professionnels sur les employés éligibles en vue de l'instruction de la demande d'attribution: correspondance., 1970; 7F/11
    - Transmission par la mairie de Rezé aux employeurs des imprimés de renseignements professionnels sur les employés éligibles en vue de l'instruction de la demande d'attribution: correspondance., 1971; 7F/12
      Communicable au bout de 50 ans à partir de 1971
    - Transmission par la mairie de Rezé aux employeurs des imprimés de renseignements professionnels sur les employés éligibles en vue de l'instruction de la demande d'attribution: correspondance., 1972; 7F/13
      Communicable au bout de 50 ans à partir de 1972
  - Prud'Hommes, 1956-1974; 7F/14
    - Conseil de Prudhommes de Nantes. - Demande d'avis de la commune sur l'organisation (personnel, indemnités, juridiction, sections): délibération municipale, correspondance, liste des membres du bureau., 1956-1974; 7F/14
  - Chômage, 1975; 1936; 7F/15-7F/16
    - Situation du chômage: tableau statistique sur les demandeurs d'emploi par types de profession, âge et sexe., 1975; 7F/15
      Communicable au bout de 50 ans à partir de 1975
    - Service municipal des bateaux: plainte de la section communiste de Trentemoult contre l'embauche de pensionnés au détriment de chômeurs., 1936; 7F/16